臺灣臺南地方法院民事判決
110年度訴字第1215號
原      告  呂國勝  
訴訟代理人  宋錦武律師
原      告  呂美娜  

            呂美娟  

            呂國聰  

被      告  呂國賓  


            呂國豪  


共      同
訴訟代理人  王正宏律師
            楊雨錚律師
            郭俐文律師
上列當事人間請求清償債務事件，經本院於民國111年3月10日言
詞辯論終結，判決如下：
    主  文
被告呂國賓應給付新臺幣壹佰貳拾肆萬肆仟伍佰捌拾參元，及自
民國一○○年七月六日起至清償日止，按週年利率百分之三點一二
計算之利息，並自民國一○○年七月六日起至清償日止，按上開利
率百分之二十計算之違約金予被繼承人呂新傳之全體繼承人公同
共有。
被告呂國豪應給付新臺幣壹佰貳拾肆萬肆仟伍佰捌拾參元，及自
民國一○○年七月六日起至清償日止，按週年利率百分之三點一二
計算之利息，並自民國一○○年七月六日起至清償日止，按上開利
率百分之二十計算之違約金予被繼承人呂新傳之全體繼承人公同
共有。
訴訟費用由被告負擔。
    事實及理由
一、原告起訴主張：被繼承人呂新傳於民國108年6月25日死亡 
    ，其配偶呂葉月嬌已於102年1月9日死亡，故第一順位繼承 
    人為其子女即原告呂國勝、呂美娜、呂美娟、呂國聰與被告
    呂國賓、呂國豪。家族企業即勳利實業有限公司（下稱勳 
    利公司）因有資金周轉需求，曾於99年4月至5月間向第一 
    商業銀行股份有限公司（下稱第一銀行）陸續借款，由原 
    告呂國勝、訴外人葉淑昭、呂政勲、呂葉月嬌、被告2人、
    被繼承人呂新傳為連帶保證人。勳利公司無法如期還款，第
     一銀行對勳利公司、原告呂國勝、訴外人葉淑昭、呂政勲 
    聲請核發支付命令，經本院99年度司促字第33548號支付命 
    令確定在案。另被告2人、呂新傳、呂葉月嬌亦於本院99年
    度重訴字第254號事件與第一銀行達成和解，願連帶給付第
    一銀行新臺幣(下同)26,796,737元暨利息、違約金。其後，
    第一銀行以本院99年度司促字第33548號支付命令及本院99
    年度重訴字第254號和解筆錄為強制執行名義，對勳利公司
    、原告呂國勝與被告2人、訴外人葉淑昭、被繼承人呂新傳
    、呂葉月嬌、呂政勲聲請強制執行，並將原告呂國勝及被 
    繼承人呂新傳所共有各持分2分之1不動產聲請拍賣，於100
    年7月5日執行拍賣並受償予第一銀行金額為24,186,163元。
    第一銀行所執行受償金額24,186,163元係拍賣連帶保證人即
    原告呂國勝與被繼承人呂新傳所有之不動產而來，故原告呂
    國勝與被繼承人呂新傳既有代勳利公司（主債務人）各清償
    第一銀行借款12,093,082元（24,186,163÷2) ，除得依民法
    第749條之保證人代位權向勳利公司請求清償12,093,082元
    外，亦得依民法第281條規定，向其他連帶保證人請求償還
    各自分擔之本金1,727,583元（12,093,082÷7人）暨其利息
    、違約金。原告呂國勝曾向其他連帶保證人即被告2人、母
    親呂葉月嬌之繼承人等請求各自分擔額1,727,583暨其利息
    、違約金。呂新傳生前之監護人（前為呂葉月嬌及後為原告
    呂美娜）亦曾向其他連帶保證人即訴外人葉淑昭、呂政勲請
    求各自分擔之1,727,583元暨其利息、違約金。另勳利公司
    已清償呂新傳2,415,000元。準此，呂新傳除遺有諸多遺產
    可供繼承外，亦遺有對連帶保證人即被告2人各應分擔之本
    金1,244,583元(扣除已受清償及自葉淑昭、呂政勲取償部分
    後)暨其利息、違約金之債權存在。原告爰依連帶債務人內
    部求償及繼承之法律關係，向被告2人分別請求給付上開分
    擔額。並聲明：㈠被告呂國賓應給付1,244,583元，及自100
    年7月6日起至清償日止，按年息百分之3.12計算之利息，並
    自100年7月6日起至清償日止，按上開利率百分之20計算之
    違約金予被繼承人呂新傳之全體繼承人共同共有。㈡被告呂
    國豪應給付1,244,583元，及自100年7月6日起至清償日止，
    按年息百分之3.12計算之利息，並自100年7月6日起至清償
    日止，按上開利率百分之20計算之違約金予被繼承人呂新傳
    之全體繼承人共同共有。㈢訴訟費用由被告負擔。
二、被告之陳述：被繼承人呂新傳與原告呂國勝所有、權利範 
    圍各為2分之1之不動產經拍賣後清償第一銀行借款12,093,0
    82元，依民法第280條之規定，連帶保證人即原告呂國勝、
    被告2人、訴外人葉淑昭、被繼承人呂新傳、訴外人呂葉月 
    嬌及呂政勲應平均分擔義務，即本金1,727,583元暨其利息 
    、違約金。被繼承人呂新傳並依民法第281條第1項之規定 
    ，陸續於101年間向勳利公司之連帶保證人葉淑昭（本院101
    年度訴字第1263號民事判決）、於104年間向連帶保證人呂
    政勲（本院104年度訴字第1632號）分別起訴請求清償7分之
    1之内部分擔額，前者已取得確定判決，後者則和解成立。
    主債務人勳利公司於108年6月間向連帶保證人呂新傳清償2,
    415,000元，呂新傳依民法第280條、281條規定得向連帶保
    證人被告2人行使之内部分擔額應扣除勳利公司已清償及自
    連帶保證人處取得之給付。是呂新傳對於被告2人之内部分
    擔額請求權數額應為1,244,583元 【計算式：（12,093,082
    -1,727,583 * 2-2,415,000)÷ 5 =1,244,583】。並聲明：
    原告之訴駁回。訴訟費用由原告負擔。如受不利益判決，願
    供擔保請准宣告免為假執行。
三、得心證之理由：
(一)按連帶債務人中之一人，因清償、代物清償、提存、抵銷或
    混同，致他債務人同免責任者，得向他債務人請求償還各自
    分擔之部分，並自免責時起之利息。前項情形，求償權人於
    求償範圍內，承受債權人之權利。連帶債務人相互間，除法
    律另有規定或契約另有訂定外，應平均分擔義務，民法第28
    1條第1、2項、第280條前段分別定有明文。又繼承，因被繼
    承人死亡而開始；繼承人自繼承開始時，除本法另有規定外
    ，承受被繼承人財產上之一切權利、義務，民法第1147條、
    第1148條第1項本文分別定有明文。而繼承人有數人時，在
    分割遺產前，各繼承人對於遺產全部為公同共有。民法第11
    51條亦有明文。又公同共有物之處分及其他權利之行使，除
    公同關係所由規定之法律或契約另有規定外，應得公同共有
    人全體之同意，同法第828條第3項亦定有明文。此項規定，
    依同法第831條規定，於公同共有債權準用之。又公同共有
    人本於公同共有權利為共有人全體之利益對第三人為請求，
    限於回復共有物時始得為之，公同共有人中之一人或數人除
    經其他公同共有人全體之同意，或為公同共有人全體之利益
    對第三人為回復公同共有物之請求，得單獨或共同起訴外，
    倘係基於公同共有法律關係為請求者，則屬固有必要共同訴
    訟；公同共有債權人起訴請求債務人履行債務，係公同共有
    債權之權利行使，非屬回復公同共有債權之請求，無民法第
    821條規定之準用，應依同法第831條準用第828條第3項規定
    ，除法律另有規定外，須得其他公同共有人之同意，或由公
    同共有人全體為原告向債務人請求之。
(二)查：
　⒈原告主張之上開事實，業據其戶籍謄本、財政部南區國稅局
    遺產稅核定通知書、本院99年度司促字第33548號支付命令(
    含聲請狀)、本院執行處100年7月5日南院龍100司執字第155
    98號函、本院100年7月5日100年度司執字第15598號不動產
    權利移轉證明書、強制執行金額計算表、本院100年9月26日
    南院龍100年度司執字第15598號債權憑證、本院101年度訴
    字第482號民事判決及確定證明書、本院102年度訴第283號
    民事判決及確定證明書、本院101年度訴字第1263號民事判
    決及確定證明書、本院104年訴字第1632號和解筆錄等件為
    證，被告對之亦未無爭執，堪先認定信實。
　⒉依上，被告2人因被繼承人呂新傳清償第一銀行上開12,093,0
    82元而同免責任，而兩造未曾主張或舉證連帶保證人間有何
    分擔代為清償責任之協議或約定，參諸前揭說明，被繼承人
    呂新傳清償第一銀行之上開12,093,082元，應由勳利公司之
    7位連帶保證人平均分擔，被告2人應分擔之金額各為1,727,
    583元【計算式：12,093,082÷7＝1,727,583，元以下四捨五
    入】，及自免責時(即100年7月5日之翌日)起之利息、違約
    金。
　⒊又呂新傳已依民法第281條第1項規定，於101年間向連帶保證
    人葉淑昭（即本院101年度訴字第1263號民事判決），於104
    年間向連帶保證人呂政勲（即本院104年度訴字第1632號）
    分別請求清償7分之1之内部分擔額，前者已取得確定判決，
    後者則和解成立等情，有前揭民事判決及和解筆錄附卷可考
    (調字卷第69-81頁)。另勳利公司業於108年6月間向呂新傳
    清償2,415,000元，為兩造所不爭執，並有卷附匯款回條聯
    可佐(調字卷第117頁)。是呂新傳對於被告2人各得請求之內
    部分擔額，自應扣除上開已經自其他連帶保證人取得部分及
    勳利公司已清償部分。則呂新傳得請求被告2人分別給付之
    本金金額為1,244,583元【計算式：(12,093,082－1,727,583
    ×2－2,415,000)÷5＝1,244,583，元以下四捨五入】。而呂新
    傳於108年6月25日死亡(調字卷第21頁)，其繼承人為兩造，
    且均未拋棄繼承，因此，呂新傳之上開連帶債務內部求償權
    之法律關係，為兩造所繼承。則原告依連帶債務人之內部求
    償權及繼承之法律關係，請求被告2人各給付1,244,583元及
    利息、違約金予呂新傳之全體繼承人公同共有，自屬有據。
(三)綜上，原告依民法第281條第1項連帶債務人間內部求償及繼
    承之法律關係，請求被告呂國賓、呂國豪應分別給付1,244,
    583元，及自100年7月6日起至清償日止，按週年利率百分之
    3.12計算之利息，並自100年7月6日起至清償日止，按上開
    利率百分之20計算之違約金予呂新傳之全體繼承人公同共有
    ，為有理由，應予准許。
四、據上論結，原告之訴為有理由，依民事訴訟法第78條、第85
    條第1項前段，判決如主文。
中　　華　　民　　國　　111 　年　　3 　　月　　31　　日
                  民事第一庭    法  官　盧亨龍  
以上正本係照原本作成。 
如不服本判決，應於送達後20日內，向本院提出上訴狀並表明上
訴理由（須附繕本）。如委任律師提起上訴者，應一併繳納上訴
審裁判費。
中　　華　　民　　國　　111 　年　　4 　　月　　7 　　日
                                書記官  謝婷婷